臺北高等行政法院判決
　　　　　　　　　　　　　　　　　　 95年度訴字第04066號
　　　　　　　　　　　　　　　.
原　　　告　美得成儀器股份有限公司
代　表　人　甲○○（董事長）
訴訟代理人　己○○
　　　　　　庚○○
　　　　　　戊○○兼送達代收.
被　　　告　臺北市立聯合醫院
代　表　人　乙○○（院長）
訴訟代理人　丁○○
　　　　　　辛○○
　　　　　　丙○○
上列當事人間因政府採購法事件，原告不服臺北市政府中華民國
95年9 月13日訴95012 號採購申訴審議判斷，提起行政訴訟。本
院判決如下：
　　主  文
原告之訴駁回。
訴訟費用由原告負擔。
　　事  實
一、事實概要：
    原告參與被告所辦理之「多功能微電腦清洗消毒烘乾機」採
    購案，明知醫療器材查驗登記暫准申請許可書（下稱系爭許
    可書）之許可期限已屆滿，竟將上開許可期限日期「94年7
    月29日」予以變造為「94年4 月29日」後交付被告，經被告
    審核決標予原告。嗣被告發現系爭許可書係屬變造，認原告
    有政府採購法第101 條第1 項第4 款之情形，以95年4 月26
    日北市醫總字第09532016500 號函通知原告，如未提出異議
    ，將依政府採購法第102 條第3 項，將其刊登政府採購公報
    。原告不服，向被告提出異議，經被告以95年6 月19日北市
    醫總字第09532548500 號函（下稱原處分）復原告異議處理
    結果。原告仍不服，提起申訴，遭判斷駁回，遂向本院提起
    行政訴訟。
二、兩造聲明：
  (一)原告聲明求為判決：
    1.申訴審議判斷及原處分均撤銷。
    2.訴訟費用由被告負擔。
  (二)被告聲明求為判決：
    1.原告之訴駁回。
    2.訴訟費用由原告負擔。
三、兩造之爭點：
　(一)原告主張之理由：
    1.依行政院公共工程委員會投標廠商資格與特殊或巨額採購
      認定標準（下稱資格認定標準）第13條規定「機關訂定投
      標廠商之特定資格時，應先評估可能符合特定資格之廠商
      家數，並檢討有無不當限制競爭之情形」，又依政府採購
      法第37條「機關訂定前條投標廠商之資格，不得不當限制
      競爭，並以確認廠商具備履行契約所必須之能力者為限。
      」
    2.系爭採購案要求投標廠商需符合行政院衛生署醫療器材管
      理辦法及醫療器材查驗登記審查準則之相關規定，參與競
      標廠商中僅有中藤實業有限公司一家廠商符合資格，而本
      資格又公布於衛生署網站，故招標機關並未事先評估符合
      特定資格之廠商家數，亦未檢討有無不當限制競爭之情形
      ，或於投標須知中為相關之補正措施，實有違資格認定標
      準第13條規定、政府採購法第37條之規定。
    3.依行政罰法第8 條規定，不得因不知法規而免除行政處罰
      責任。但按其情節，得減輕或免除其處罰。並依法治國原
      理、憲法第23條比例原則，行政裁罰應審酌違反行政法上
      義務行為應受責難程度、所生影響及因違反行政法上義務
      所得之利益，並得考量受處罰者之資力。在本案發生時，
      正處衛署法規緩衝過渡期間，原告並非故意違背法令，而
      係對法規修訂認識不足，且原告得標金額屬最低，並未有
      圖利或造成實質之損害（重新開標得標金額反而提高），
      且系爭醫療器材「倍力美多功能微電腦清洗消毒烘乾機」
      嗣後業已取得查驗登記，可證明品質無虞，原告自始無惡
      意欺瞞之意圖，又停權亦會造成原告重大財產與名譽之損
      失。
　(二)被告主張之理由：
    1.按「決標後簽約前發現得標廠商有偽造或變造投標文件，
      應撤銷決標、終止契約，並得追償損失」、「廠商之代表
      人、代理人、受雇人或其他從業人員，因執行業務犯本法
      之罪者，除依該條規定處罰其行為人外，對該廠商亦科以
      該條之罰金」、「機關辦理採購發現得標廠商偽造、變造
      投標、契約或履約相關文件者，應將其事實及理由通知廠
      商，並附記如未提出異議者，將予刊登政府採購公報」及
      「有第101 條第1 款至第5 款情形或第6 款判處有期徒刑
      者，自刊登政府採購公報之次日起3 年，不得參加投標或
      作為決標對象或分包廠商」。 為政府採購法第50條第2項
      、第92條、第101 條第1 項第4 款及第103 條第1 項第1
      款所明定，合先敘明。
    2.查原告於被告審查規格時所出示之系爭許可書正確日期為
      94年7 月29日，經變造為94年4 月29日，且原告於95年5
      月16日函中亦自承係由原告公司王小姐自作主張所為，原
      告自應對之負責。原告之負責人業經法務部調查局臺北市
      調處移送臺灣士林地方法院檢察署依法偵辦。從而，被告
      以原告變造投標、契約或履約相關文件者，違反前揭相關
      採購法及投標須知條款之規定，撤銷其決標並沒收押標金
      ，並無不合。
    3.是故，被告依據申訴審議判斷書意旨，將被告刊登為拒絕
      往來廠商名單（自刊登政府採購公報次日起停權3 年，不
      得參加投標或作為決標對象或分包廠商），於法有據。綜
      上，本件原告之訴為無理由。敬請依法駁回原告之訴。
　　理  由
一、原告起訴時，被告之代表人為孫瑞昇，嗣於訴訟進行中變更
    為乙○○，茲由新任代表人具狀聲明承受訴訟，核無不合，
    應予准許。
二、原告起訴主張：原告變造系爭許可書許可日期，並不知道嚴
    重性，負責人已經檢察官為緩起訴處分，受到應有的懲罰。
    在本案發生時，正處衛署法規緩衝過渡期間，原告並非故意
    違背法令，而係對法規修訂認識不足。原告得標金額屬最低
    ，並無圖利或造成實質之損害，且系爭醫療器材「倍力美多
    功能微電腦清洗消毒烘乾機」嗣後業已取得查驗登記，可證
    明品質無虞，原告自始無惡意欺瞞之意圖，又停權亦會造成
    原告重大財產與名譽之損失。爰提起本件行政訴訟，求為判
    決如聲明所示云云。
三、被告則以：原告於被告審查規格時所出示之系爭許可書正確
    日期為94年7 月29日，經變造為94年4 月29日，已為原告所
    是認，原告之負責人因此經法務部調查局臺北市調處移送臺
    灣士林地方法院檢察署依法偵辦。是被告以原告變造投標、
    契約或履約相關文件者，違反前揭相關採購法及投標須知條
    款之規定，依政府採購法第102 條第3 項，將其刊登政府採
    購公報，撤銷其決標並沒收押標金，並無不合。求為判決駁
    回原告之訴等語，資為抗辯。
四、按「機關辦理採購，發現廠商有下列情形之一，應將其事實
    及理由通知廠商，並附記如未提出異議者，將刊登政府採購
    公報：一、……4 、機關辦理採購發現得標廠商偽造、變造
    投標、契約或履約相關文件者」、「廠商對於機關依前條所
    為之通知，認為違反本法或不實者，得於接獲通知之日起二
    十日內，以書面向該機關提出異議（第一項）。廠商對前項
    異議之處理結果不服，或機關逾收受異議之日起二十日期限
    內不為處理者，無論該當案件是否逾公告金額，得於收受異
    議處理結果或期限屆滿之日起十五日內，以書面向該管採購
    申訴審議委員會申訴（第二項）。機關依前條通知廠商後，
    廠商未於規定期限內提出異議或申訴，或經提出申訴結果不
    予受理或審議結果指明不違反本法或並無不實者，機關應即
    將廠商名稱及相關情形刊登政府採購公報（第三項）。」政
    府採購法第101 條第1 項第4 款、第102 條第1 項、第2 項
    及第3 項分別定有明文。
五、首開事實欄所述之事實，有被告廠商投標證件（資格及規格
    ）審查表、決標紀錄、原告異議函、法務部調查局臺北市調
    查處95年5 月30日肅字第09500083490 號函等件，在原處分
    卷可稽，並為兩造所不爭，堪信為真實。查被告已於95年11
    月8 日將原告名稱及違約情形刊登於政府採購公報，有拒絕
    往來廠商名單暫存區資料乙件，附本院卷可按，則原告提起
    本訴，請求撤銷被告將刊登政府採購公報之行政處分，欠缺
    權利保護必要，應予駁回。
六、歸納兩造上述之主張，本件爭執之重點在於: 原告有無故意
    或過失? 原告得否依行政罰法第8 條請求減輕或免除其處罰
    ? 經查，系爭採購案投標須知第8 條末兩行以黑體字載明：
　　「※投標廠商需符合行政院查驗登記審查準則之相關規定」
    等文詞，原告自不得主張不知相關規定及投標資格。詎原告
    明知系爭許可書之許可期限已屆滿，有投標資格不符之情形
    ，竟將上開許可期限日期「94年7 月29日」予以變造為「94
    年4 月29日」後，於開標時持以行使，經被告審核決標予原
    告，則原告為得標廠商，有變造投標相關文件之故意及行為
    ，堪以認定。又按不得因不知法規而免除行政處罰責任。但
　　按其情節，得減輕或免除其處罰，行政罰法第8 條固定有明
    文。惟原處分係通知原告，如未提出異議，將依政府採購法
    第102 條第3 項規定，刊登政府採購公報，自無減輕或免除
    其處罰可言，尚難據為有利於原告之認定。
七、綜上，原告所訴各節，均非可採。原告為得標廠商，變造投
    標相關文件，有政府採購法第101 條第1 項第4 款之情形，
    被告依前開規定將原告廠商刊登政府採購公報，於法尚無不
    合，原異議處理結果為相同之認定，亦無違誤，申訴審議判
    斷予以維持，亦屬妥適。原告徒執前詞，訴請撤銷，為無理
    由，應予駁回。
八、兩造其餘攻擊防禦方法均與本件判決結果不生影響，故不逐
    一論述，併此敘明。
據上論結，本件原告之訴，為無理由，爰依行政訴訟法第98 條
第3 項前段，判決如主文。
中　　華　　民　　國　　96　　年    5 　月　   29　   日
                        第一庭審判長 法  官  王立杰
                                     法  官  劉錫賢
                                     法  官　林惠瑜
上為正本係照原本作成。
如不服本判決，應於送達後20日內，向本院提出上訴狀並表明上
訴理由，如於本判決宣示後送達前提起上訴者，應於判決送達後
20日內補提上訴理由書（須按他造人數附繕本）。
中　　華　　民　　國　　96　　年　　5 　月　   29     日
                                     書記官  劉道文
